【裁判字號】    95,裁,1839
【裁判日期】    950817
【裁判案由】    有關關務事務
【裁判全文】
最  高  行  政  法  院  裁  定
                                     95年度裁字第01839號
抗  告  人  甲○○
上列抗告人因與相對人財政部間有關關務事務事件，對於中華民
國94年10月31日臺北高等行政法院94年度訴字第2787號裁定提起
抗告，本院裁定如下︰
    主  文
抗告駁回。
抗告訴訟費用由抗告人負擔。
    理  由
一、按抗告法院認抗告為不合法或無理由者，應為駁回抗告之裁
    定。次按人民為維護公益，就無關自己權利或法律上利益之
    事項，對於行政機關之違法行為，得提起行政訴訟，但以法
    律有特別規定者為限，行政訴訟法第9條定有明文。又對於
    訴之賦予實體的裁判，必須訴之內容，有利用國家裁判制度
    解決之實效性或真正利益與必要性始可，亦即須就自己權利
    或法律上利益有直接關係之事項，始得提起行政訴訟，僅於
    情況較為特殊之公法爭議事件，為維護公益，而法律有特別
    規定者，始容許與自己權利或法律上利益無直接關係之人民
    ，得就行政機關之違法行為提起行政訴訟。如法律並無相關
    之特別規定，逕行提起行政訴訟，即屬起訴不備要件，應依
    行政訴訟法第107條第1項第10款之規定裁定駁回原告之訴。
二、抗告意旨略謂：財政部台財關字第0910073272號函釋規定危
    害人民權益，與法律保留有違，此有監察院（94）院台財字
    第0942200046號函影本附卷可稽。抗告人爰依行政訴訟法第
    9條規定提起行政訴訟，並據憲法第172條及行政程序法第15
    8條第1款之法條為起訴要件，於法並無不合，原裁定竟以抗
    告人未說明依據何特別法律規定提起行政訴訟為由，裁定本
    案起訴於法未合而駁回抗告人之訴，遂提起本件抗告云云。
三、本院按：原裁定以本件抗告人因有關關務事務事件，起訴狀
    載明因財政部台財關字第0910073272號令（下稱系爭函令）
    ，牴觸行政程序法第4條、第10條及第159條第1項後段規定
    ，係無法律授權而頒布，顯然違法應屬無效，當依法撤銷等
    語。惟查，抗告人所指之上開系爭函令內容為：「貨品經歸
    類為『中華民國海關進口稅則暨進出口貨品分類表合訂本』
    第19章之混合穀粉或澱粉（含改質者），其成分如來自食米
    製得者，不論其歸屬任何章節，經換算其食米含量超過30%
    者，納入配額數量內管理。」有該系爭函令影本附卷足稽，
    可知該函令僅係主管機關對於進口貨品混合穀類等，其中食
    米含量逾一定範圍時，應納入配額管理之行政函示，並無特
    定對象，亦非行政機關就公法上具體事件所為之決定，或其
    他公權力措施而對外直接發生法律效果之單方行政行為，自
    不具行政處分效力，抗告人對之提起撤銷訴訟，容有誤解法
    令情形，於法未合。再者，依行政訴訟法第9條但書規定，
    提起公益訴訟以「法律有特別規定者」為限，抗告人並未說
    明依據何特別法律規定提起本件公益訴訟，亦難認其起訴具
    備其他要件。況且抗告人在原審起訴狀訴之聲明第1項載明
    「．．．訴請撤銷。」表明係撤銷訴訟，依上開法條規定，
    亦有訴願程序先行問題，惟翻閱卷宗並無有關之訴願決定書
    ，顯見本件爭執亦未經合法訴願程序，其於94年8月26日逕
    行提起行政撤銷訴訟，抗告人此部分之起訴即難認為合法，
    因將上訴人之訴駁回，經核於法並無違背。至於抗告人雖稱
    其係依據行政訴訟法第9條之規定，為維護公益而提起本件
    行政訴訟云云。然而，公益訴訟因屬例外情形，範圍不宜過
    廣，故以法律有特別規定者始得提起，並無違背憲法保障人
    民訴訟權之規定，抗告意旨無非係其一己之見，難認為有理
    由，應予駁回。
四、依行政訴訟法第104條、民事訴訟法第95條、第78條，裁定
    如主文。
中    華    民    國    95    年    8     月    17    日
                  第五庭審判長法  官  鄭  淑  貞
                              法  官  黃  合  文
                              法  官  吳  明  鴻
                              法  官  林  茂  權
                              法  官  鄭  小  康
以  上  正  本  證  明  與  原  本  無  異
中    華    民    國    95    年    8     月    18    日
                              書記官  蘇  金  全


司法院資訊處製作；財團法人民間司法改革基金會備份。
